臺灣高雄地方法院民事判決
111年度訴字第20號
原      告  陳韋豪
被      告  李聖賢

上列當事人間請求拆除監視器等事件，本院於民國111年3月1日
言詞辯論終結，判決如下：
    主      文
原告之訴駁回。
訴訟費用由原告負擔。
    事實及理由
一、原告主張：原告前與被告均為坐落高雄市○○區○○○路000 巷
    「○○○○○○華廈」（下稱系爭大樓）之住戶，原告住處門牌為
    00號0 樓之0 （下稱A 屋），被告住處門牌為00號0 樓之0 
    （下稱B 屋）。被告未依公寓大廈管理條例第11條第1 項規
    定經系爭大樓區分所有權人會議決議，亦未經同樓層住戶同
    意，擅自於B 屋門口左上角裝設1 支私人監視器（下稱系爭
    監視器），依該條例之規定應將系爭監視器拆除。又系爭監
    視器鏡頭刻意面向電梯、樓梯拍攝，致原告之生活作息受其
    監視而飽受折磨，此舉已侵害原告之隱私權，依民法第18條
    、第184 條第1 項、第195 條第1 項規定，應賠償原告精神
    慰撫金新臺幣（下同）1萬元等語。並聲明：㈠、被告應立即
    拆除位於B 屋門口左上角監視器；㈡、原告精神慰撫金1 萬
    元。
二、被告則以：被告裝設系爭監視器之起因，乃系爭大樓管理委
    員會（下稱管委會）主任委員李正鵬之住處（門牌為00號0
    樓之0 ，與A 屋相鄰，下稱C屋）大門於109 年5 月間起屢
    遭破壞，門上留有腳印且有垃圾塞入門縫，引起住戶間恐懼
    ，李正鵬遂於其房屋門口裝設針孔攝影機以蒐集罪犯證據（
    嗣於110 年1 月14日、同年3 月4 日拍到原告以不法腕力及
    腳踢破壞C屋大門之犯行，經本院110 年度簡字第2271號刑
    事判決認定原告犯刑法毀損罪在案）。當時被告身兼管委會
    財務委員，長期有住戶至被告住處繳納管理費且由被告保管
    金錢，為免管委會財物有失竊風險，被告始於管委會建議及
    同意下裝設系爭監視器，裝設位置為被告專用部分即B 屋門
    口左上角，而非裝設於公共空間，且鏡頭係對準不特定多數
    人均得共見共聞之公共區域，拍攝角度未逾維護住家或專用
    部分安全之必要範圍，且未擴及其他區分所有權人私人使用
    之領域，難認不法侵害其他區分所有權人「可合理期待之隱
    私」，自無原告所稱不法侵害其個人隱私情事，亦無須負損
    害賠償責任。原告前曾以裝設監視器侵害隱私權之相同事由
    ，對李正鵬另訴請求排除侵害，亦經本院110 年度訴字第49
    1 號民事判決駁回其訴。況原告現已搬離A 屋而非系爭大樓
    住戶，自無權對被告主張公寓大廈管理條例所規範區分所有
    權人對共用部分及共用設施之權利，其濫興訴訟請求被告移
    除監視器，為無足採等語置辯。並聲明：原告之訴駁回。
三、不爭執事項　　
㈠、被告配偶、原告原為系爭大樓之區分所有權人，B屋為被告之
    配偶所有，A屋前為原告所有，於110 年10月7 日出售移轉
    登記予鄭閔倩。
㈡、被告於110 年4 月間，在B屋大門口角落天花板裝設監視器，
    拍攝角度可錄至公共電梯及防火梯之出入。
㈢、原告於110 年3 月4 日以腳踹鄰屋C屋大門及門鎖，致門鎖損
    壞，其行為所涉毀棄損壞犯行，經本院刑事簡易庭以110 年
    度簡字第2271號判處拘役30日，如易科罰金，以1,000 元折
    算1 日，原告不服，提起上訴，現由本院刑事庭以110年度
    簡上字第278 號審理中。
四、得心證之理由
㈠、按共用部分及其相關設施之拆除、重大修繕或改良，應依區
    分所有權人會議之決議為之，公寓大廈管理條例第11條第1
    項（下稱系爭法規）固定有明文。惟按同條例第第6條第1項
    第5款、第3項規定「住戶應遵守下列事項：…其他法令或規
    約規定事項」、「住戶違反第一項規定，經協調仍不履行時
    ，住戶、管理負責人或管理委員會得按其性質請求各該主管
    機關或訴請法院為必要之處置」，可知倘有住戶就共用部分
    未經區分所有權人會議同意即為改良，僅有住戶、管理負責
    人、管委會得訴請法院為必要處置。原告主張被告所裝設之
    系爭監視器違反系爭法規，應予拆除，惟其自承已搬離系爭
    大樓，並非系爭大樓之住戶，故其無主張此權利之資格，自
    應予駁回。
㈡、所謂隱私權，乃不讓他人無端地干預其個人私領域，自主決
    定私生活形成之人格權，其是維護人性尊嚴、個人主體、人
    格發展及保障追求幸福所必要而不可或缺，並為民法第195
    條所明定，其侵害類型向分為：（1）私生活的侵入（2）私
    事的公開（3）資訊自主的侵害。惟人群共處，營社會生活
    ，應受保護之隱私必須有所界限，即對隱私須有合理期待。
    合理期待之提出，旨在據以認定是否構成對隱私的侵害，應
    考量發生地點、相關題材、事務加以認定。原告主張系爭監
    視器侵害其居住時之隱私權，惟查，公寓大廈出入人口甚多
    組成複雜，彼此互不認識，為考量居家安全及蒐證不法，於
    公共區域裝設監視器乃屬常見，而非必然侵害他人隱私權，
    系爭監視器所拍攝之角度為公共區域之電梯、樓梯，是為公
    眾及多數人得出入之場所，要不具備隱密性，雖可能錄到原
    告通過該處之行動，惟不具對隱私之合理期待，不能認係侵
    害原告之隱私權。是原告主張被告裝設系爭監視器侵害其隱
    私權，應負損害賠償責任，當無理由。
五、縱上所述，原告依系爭法規、民法第18條、第184 條第1 項
    、第195 條第1 項規定請求被告應拆除系爭監視器，及賠償
    原告1萬元，為無理由，應予駁回。
六、訴訟費用負擔之依據：民事訴訟法第78條。
中　　華　　民　　國　　111 　年　　3 　　月　　16　　日
                  民事第二庭  法  官  鄭  瑋
以上正本係照原本作成。
如對本判決上訴，須於判決送達後20日內向本院提出上訴狀。如
委任律師提起上訴者，應一併繳納上訴審裁判費。
中　　華　　民　　國　　111 　年　　3 　　月　　21　　日
                              書記官  李佩穎